臺灣士林地方法院刑事判決　　 94年度交簡上更（一）字第1號
上　訴　人
即　被　告　丙○○
上列上訴人因過失傷害案件，不服本院士林簡易庭於中華民國93
年2 月12日92年度士交簡字第1947號第一審簡易判決（聲請簡易
判決處刑案號：台灣士林地方法院檢察署92年度調偵字第334 號
），提起上訴，本院依通常程序為第一審判決（中華民國93年11
月30日93年度交簡上字第35號），經臺灣高等法院發回更審，本
院依通常程序為第一審判決如下：
    主  文
原判決撤銷。
本件公訴不受理。
    理  由
一、本件聲請簡易判決處刑意旨略以：被告丙○○於民國91年7
    月29日凌晨1 時許，駕駛車牌號碼CH—4667號（聲請簡易判
    決處刑書誤繕為CH─4467）自用小客車，沿臺北縣汐止市○○街由北向南行駛，途經同市○○街與福德二路無號誌之交
    岔路口時，原應注意支線道車應暫停讓幹線道車先行，而依
    當時情形，並無不能注意之情事，竟疏未注意讓幹線道車先
    行，致撞及告訴人乙○○所駕駛搭載乘客即告訴人甲○○沿
    同市○○○路由西向東（聲請簡易判決處刑書誤繕為由東向
    西）幹線道行駛之車牌號碼8A—4408號自用小客車左側前車
    身，因而使告訴人乙○○受有頸部、背部、右臂（聲請簡易
    判決處刑書誤繕為右肩）、雙膝多處瘀傷等傷害，告訴人甲○○則受有右肩、雙鼠谿部及左手多處瘀傷等傷害，因認被
    告涉有刑法第284 條第1 項之過失傷害罪嫌等語。
二、按告訴乃論之罪，告訴人於第一審辯論終結前得撤回其告訴
    ，又告訴經撤回者，應諭知不受理之判決，刑事訴訟法第23
    8 條第1 項，第303 條第3 款分別定有明文。又按，刑事訴
    訟法關於撤回之程序，並無明文規定，實務上類推適用同法
    第242 條有關告訴之規定，告訴權人得以言詞或書狀向司法
    警察官、檢察官或法官為之。是撤回並不以告訴人在檢察官
    或法官面前親自為之為必要，其提出書狀表明其撤回之意思
    表示亦可，且所謂以書狀為之，亦不以告訴人將其撤回之意
    思表示親自撰寫在司法狀紙為限，苟告訴人在其他訴訟程序
    中為撤回之意思表示，經檢察官或法官記明筆錄，嗣將該筆
    錄轉送本案之檢察官或法官，而以法院所製作之筆錄代替告
    訴人所寫之書面，該項撤回之意思表示於到達本案之檢察官
    或法官時，亦生撤回告訴之效力。
三、經查，本件被告因上揭車禍事件受傷，而對本件告訴人乙○○另案提起告訴，經臺灣士林地方法院檢察署檢察官以乙○○涉犯刑法第284條第1項之過失傷害罪聲請簡易判決處刑，
    而被告於臺灣士林地方法院士林簡易庭審理時，當庭以言詞
    提起附帶民事訴訟，而經依法行調解程序時，被告與本案告
    訴人乙○○及甲○○於本院士林簡易庭成立調解程序筆錄，
    其內容分別為：一、被告丙○○願於92年8 月31日前給付告
    訴人乙○○新台幣21萬元；二、告訴人乙○○、甲○○2人
    願撤回對被告之刑事過失傷害告訴，有該庭92年度士交簡附
    民移調字第1 號調解程序筆錄影本附卷可稽，依該調解筆錄
    所載第1 、2 項之內容係各自獨立，即並不以被告給付第1
    項之金額完畢作為第2 項告訴人乙○○、甲○○撤回對被告
    丙○○過失傷害告訴之條件。且觀之本件車禍肇事後，丙○○與乙○○皆受傷，肇事雙方互提刑事過失傷害之告訴，丙○○於91年7 月30日對乙○○提出告訴，乙○○於92年1 月
    16 日 對丙○○提出告訴，嗣乙○○於92年5 月28日先遭檢
    察官聲請簡易判刑處刑，於同年6 月9 日繫屬本院士林簡易
    庭；丙○○則於92年11月28日經檢察官聲請簡易判決處刑，
    於同年12月10日繫屬本院士林簡易庭，然本院士林簡易庭92
    年士交簡字第1089號於92年8 月1 日就乙○○被訴過失傷害
    案件為調查時，丙○○（即該案之告訴人）與乙○○（即該
    案之被告）達成民事和解，雙方同意由丙○○賠償乙○○21
    萬元，雙方互相撤回刑事告訴，嗣丙○○即當庭簽名撤回其
    對乙○○之刑事告訴（因乙○○被訴過失害部分已繫屬本院
    ），惟丙○○所涉犯過失傷害案件，斯時尚在偵查中，是乙○○、甲○○乃於該附帶民事簡易庭之調解筆錄載明：願撤
    回其等對丙○○之過失傷害告訴，顯見雙方於本院士林簡易
    庭時，應係約定同意互相撤回對彼此之刑事過失傷害告訴，
    另外再由丙○○賠償乙○○21萬元等情甚明。且若非乙○○
    、甲○○亦係同意撤回其等對丙○○之過失傷害告訴，何以
    被告丙○○係先對乙○○提出刑事告訴，乙○○亦先經檢察
    官偵結聲請簡易判決處刑，丙○○竟在其未向乙○○求得賠
    償前，即逕自撤回其對乙○○刑事告訴，且尚同意賠償乙○○21萬元，而完全同意對其不利之條件，足見被告丙○○所
    稱本案告訴人林以、甲○○於本院士林簡易庭時已同意撤回
    對伊之過失傷害告訴等語，堪以採信。告訴人乙○○、甲○○雖於本院審理時到庭陳稱：當時係約定被告丙○○願於92
    年8 月31日前給付告訴人乙○○新台幣21萬元，告訴人乙○○、甲○○2 人始願撤回對被告之刑事過失傷害告訴，兩者
    互為條件云云。然查，依前開調解筆錄係分別獨立記載，已
    難看出係互為條件，且查被告既已同意給付乙○○21萬元，
    並成立法院調解筆錄，依法該調解筆錄即相當於法院之確定
    判決，若被告丙○○屆期未還，告訴人乙○○仍可據以聲請
    強制執行，自無以給付賠償完畢後，始撤回刑事過失傷害告
    訴之理，況被告丙○○於調解成立時即已先行撤回對乙○○
    之過失傷害告訴，顯見依丙○○當時之理解，應係雙方同時
    撤回彼此之過失傷害告訴，否則丙○○大可等乙○○撤回刑
    事告訴後，伊再撤回即可，何須先行撤回，而讓自己處於不
    確定之狀態。綜上足見告訴人乙○○、甲○○所稱前開調解
    筆錄之給付賠償與撤回告訴係互為條件云云，自與常理相違
    ，並非可採。堪認告訴人乙○○、甲○○於前開調解筆錄載
    明願撤回對被告丙○○之刑事過失傷害告訴，即係同意撤回
    告訴之情，至為明確。又前開「願撤回」，即係表示同意撤
    回之義，此觀之丙○○於簡易庭時當庭撤回其對乙○○之過
    失傷害告訴時，亦係在筆錄上載明「願意撤回告訴」等語，
    該案件亦係因此而認丙○○已撤回刑事告訴，本院並據此判
    決乙○○公訴不受理等情，有本院92年士交簡字第1089號、
    本院92年交易第159 刑事卷可稽，自不應拘泥於「願撤回」
    或「撤回」之字眼，而遽以否認告訴人乙○○、甲○○有同
    意撤回之情形，足見告訴人乙○○、甲○○於前開調解筆錄
    中載明「願撤回」刑事告訴，即係同意撤回對被告丙○○之
    刑事過失傷害告訴等情，亦至為灼然。
四、告訴人乙○○、甲○○於前開調解筆錄中已同意撤回對被告
    丙○○之刑事過失傷害告訴，已認定如前，茲次予審究係前
    開撤回之意思表示何時到達檢察官處﹖經查，被告於92年9
    月2日在其涉犯過失傷害之案件偵查時（92年度調偵字第334
    號偵卷），即提出該次調解程序筆錄，向檢察署陳明告訴人
    2人於本院士林簡易庭92年度士交簡附民移調字第1號調解程
    序中均已表明撤回告訴，顯見告訴人2人撤回告訴之意思表
    示於當時即因此到達本件承辦檢察官，且觀之該次開庭筆錄
    亦未見告訴人2人有撤回其之前所為「撤回告訴之意思表示
    」，足見本件告訴人2人在前開調解程序中所為撤回之意思
    表示，經法官記明筆錄，嗣由被告丙○○將該筆錄轉送本案
    之檢察官，而以法院所製作之筆錄代替告訴人所寫之書面，
    該項「撤回對丙○○之刑事過失傷害告訴」之意思表示於被
    告在92年9月2日提出前開調解筆錄到達本案之檢察官，即已
    生撤回告訴之效力，至屬無訛。雖告訴人甲○○事後仍表示
    還要告訴，惟按依刑事訴訟法第238條第2項之規定：撤回告
    訴之人不得再行告訴。經查，告訴人之撤回告訴既已先生效
    ，已如前述，從而依前開規定，甲○○自不得再行告訴甚明
    。是本件撤回告訴筆錄係於92年9月2日到達檢察署時，已生
    撤回告訴之效力，揆諸前揭說明，告訴人於本件第1審判決
    前即已生合法撤回告訴，原審未予審酌，仍於撤回告訴後之
    93 年2月12日，以被告丙○○犯刑法第284條第1項之過失傷
    害罪，而為判決處刑之諭知，容有未洽。上訴人指摘原判決
    不當，為有理由，應由本院予以撤銷，並參照法院辦理刑事
    訴訟簡易程序案件應行注意事項第14點，逕依第1審通常程
    序，而為不受理判決之諭知。
據上論斷，應依刑事訴訟法第452條、第455條之1第1項、第3項
、第369條第1項前段、第364條、第303條第3款，判決如主文。
中　　華　　民　　國　　94　　年　　8 　　月　　2 　　日
                  交通法庭審判長法  官  李正紀
                                法  官  吳祚丞
                                法  官  王俊雄
以上正本證明與原本無異。
如不服本判決，應於送達後10日內，向本院提出上訴狀。
                                書記官  許秋莉
中　　華　　民　　國　　94　　年　　8 　　月　　3 　　日
